【裁判字號】    98,訴,373
【裁判日期】    981230
【裁判案由】    返還消費借貸款
【裁判全文】
臺灣新竹地方法院民事判決               98年度訴字第373號
    原      告  高雄銀行股份有限公司
    法定代理人  Ｂ○○
    訴訟代理人  卯○○
    被      告  辛○○
    被      告  庚○○
    被      告  子○○
    被      告  丙○○
    上  二  人  乙○○
    法定代理人            路1.
                地○○
    被      告  寅○○
    被      告  巳○○
    被      告  午○○
    被      告  未○○
    上  一  人  壬○○
    法定代理人            街3.
                辰○○
    被      告  Ａ○○
    被      告  宇○○
    被      告  宙○○
    被      告  天○○○○○○.
    上  一  人  戊○○
    法定代理人            街1.
    上 十 二人  葉天昱律師
    共      同
    訴訟代理人
    被      告  玄○○
    被      告  黃○○
    上二人共同  徐滄明律師
    訴訟代理人
    被      告  癸○○
    上  一  人  甲○○
    法定代理人
    被      告  丁○○
    上  一  人  Ｄ○○
    法定代理人            弄3.
    被      告  亥○○
    兼 上 一人  戌○○
    訴訟代理人            13.
    被      告  酉○○
    上  一  人  申○○○
    訴訟代理人            13.
    被      告  丑○○
    上  一  人  己○○
    訴訟代理人
    複  代  理  葉天昱律師
    被      告  Ｃ○○
上列當事人間返還消費借貸款事件，本院於民國98年12月16日辯
論終結，判決如下﹕
    主  文
被告癸○○、丁○○應於繼承被繼承人何信臺之遺產範圍內，連
帶給付原告新臺幣壹佰肆拾肆萬零陸佰壹拾肆元，及自民國九十
四年六月二十九日起至清償日止，按年息百分之四點三計算之利
息，暨逾期六個月以內者，按上開利率百分之十，逾期超過六個
月以上者，按上開利率百分之二十計算之違約金。
原告其餘之訴駁回。
訴訟費用由被告癸○○、丁○○連帶負擔。
    事實及理由
甲、程序方面
壹、按訴狀送達後，原告不得將原訴變更或追加他訴；但擴張或
    減縮應受判決事項之聲明者，不在此限，民事訴訟法第255
    條第1項第3款定有明文。本件原告原起訴請求「被告辛○○
    等21人基於被繼承人何信臺概括繼承人之地位，應連帶給付
    原告新臺幣（下同）1,440,614 元，及自民國（下同）94年
    6 月29日起至清償日止，按年息百分之4.3 計算之利息，暨
    逾期6 個月以內者，按上開利率百分之10，逾期超過6 個月
    以上者，按上開利率百分之20計算之違約金。」嗣於訴訟程
    序進行中於98年7 月7 日以書狀變更聲明為「被告辛○○等
    21人基於被繼承人何信臺限定繼承人之地位，應於被繼承人
    何信臺保證訴外人Ｄ○○借款之保證債務範圍內，連帶給付
    原告1,440,614 元，及自94年6 月29日起至清償日止，按年
    息百分之4.3 計算之利息，暨逾期6 個月以內者，按上開利
    率百分之10，逾期超過6 個月以上者，按上開利率百分之20
    計算之違約金。」核原告所為訴之變更係屬減縮應受判決事
    項之聲明，與上開規定相符，自應准許，合先敘明。
貳、被告癸○○、丁○○經合法通知，未於言詞辯論期日到場，
    被告Ｃ○○經合法通知，未於最後言詞辯論期日到場，均核
    無民事訴訟法第386 條各款所列情形，爰依原告聲請，准由
    其一造辯論而為判決。
乙、實體方面
壹、原告方面：
一、原告起訴主張：
    (一)訴外人（即原債務人即借款人）Ｄ○○於93年6 月29日邀
      同訴外人謝德春、被繼承人何信臺為保證人，並由被繼承
      人何信臺提供不動產設定最高限額抵押權向原告借款1,50
      0,000 元，期限20年，借期至113 年6 月29日到期，約定
      每月平均攤還本息至清償為止，利息按年息百分之4.3 計
      算，並簽立放款借據。若未依期繳交，債務視同全部到期
      ，且除依前述利率計算利息外，逾期在6 個月以內者，按
      上開利率百分之10，超過6 個月以上者，按上開利率百分
      之20加計違約金（下稱系爭借款）。詎被繼承人何信臺於
      94年9 月10日死亡，而系爭借款本息繳至94年6 月29日即
      未依約如期繳納，尚欠本金1,440,614 元。
    (二)原告於97年1 月22日向本院函詢被繼承人何信臺之繼承人
      是否於期限內提出拋棄或限定繼承之聲請，依本院97年度
      家聲字第114 號文及97年度97家聲字113 字第02708 號文
      顯示，被繼承人何信臺之配偶及第一順位繼承權之在世九
      名子女已於94年11月1 日至94年12月5 日陸續向本院為拋
      棄繼承之聲明並全數獲准；次親等之直系血親卑親屬即被
      告辛○○等21人中，除被告Ｃ○○、玄○○、黃○○、亥
      ○○、酉○○及戌○○等6 人未聲明拋棄繼承外，其餘被
      告15人聲明拋棄繼承均被駁回。
    (三)被繼承人何信臺為訴外人Ｄ○○借款事件保證人之一，依
      民法第745 條規定，保證人於債務人未就主債務人之財產
      強制執行而無效果前，對於債權人得拒絕清償。原告於94
      年11月22日向國稅局查詢訴外人Ｄ○○之財產歸屬資料而
      查無資料可供執行。又依98年6 月10日新修正民法繼承編
      施行法第1 之3 條之規定，被告辛○○等21人應就繼承被
      繼承人何信臺遺產之範圍內就系爭借款之保證債務負連帶
      清償責任。從而請求被告辛○○等21人基於被繼承人何信
      臺限定繼承人之地位，於繼承被繼承人何信臺遺產範圍內
      連帶給付原告1,440,614 元，及自94年6 月29日起至清償
      日止，按年息百分之4.3 計算之利息，暨逾期6 個月以內
      者，按上開利率百分之10，逾期超過6 個月以上者，按上
      開利率百分之20計算之違約金。
二、對被告抗辯之陳述：
    (一)就被告玄○○、黃○○而言，是透過渠等母親知悉被繼承
      人何信臺過世的事情，自該時起即屬知悉，故已經超過3
      個月的法定拋棄期間。關於父母拋棄，應溯及生效。
    (二)就被告亥○○、周學良等人的部分，渠等知悉其母有為拋
      棄繼承的動作，被告亥○○、周學良亦有為拋棄繼承的事
      實，只是因為渠等大姨媽還沒有拋棄而已，因此認為被告
      亥○○、周學良是知悉。
    (三)就被告Ｃ○○的部分，若依舊法來說，是屬於未能知悉的
      狀況，但依照新法來看，仍應以所得遺產為限，負清償責
      任。其他被告若有新法之情形，認為也應以所得遺產為限
      ，負清償責任。
    (四)所謂拋棄不是只有知悉而已，被告認為是從原告的起訴狀
      之後才知悉，惟前一順位的繼承人已經拋棄繼承，被告即
      是繼承人，而被告有參加被繼承人何信臺之喪禮，也知道
      前一順位的繼承人已拋棄繼承，即屬已經知悉。另關於拋
      棄的要件，原則上前順位有通知之義務，但前順位有無通
      知並不是辦理拋棄繼承的障礙。之前部分被告的父母已經
      拋棄繼承，既然父母都知道要拋棄，子女應該知道繼承的
      效果。
貳、被告方面：
一、被告子○○、丙○○、辛○○、庚○○、Ａ○○、宇○○、
    宙○○、巳○○、午○○、未○○、寅○○、何雨曈即徐暐
    婷、丑○○（下稱被告等13人）則以：
    (一)被告等13人已依法拋棄對被繼承人何信臺之繼承權，原告
      此部分主張及請求顯無理由。詳如後：
      1.經查被繼承人何信臺死亡後，第一順位之繼承人先後各
        別向本院聲明拋棄繼承，諸如94年10月13日訴外人乙○○聲明拋棄；94年10月18日訴外人何元銅、己○○、壬○○、何秀菊、戊○○、甲○○聲明拋棄；94年11月1
        日訴外人申○○○（書狀誤載為何周梅蘭）聲明拋棄，
        此時，該順序繼承人只剩訴外人何鳳蘭一人。而訴外人
        何鳳蘭遲至94年11月1 日始具狀聲明拋棄繼承權，此時
        始依法由次親等之直系血親卑親屬繼承。
      2.依本院94年度繼字第478 號卷訴外人何鳳蘭檢附之「繼
        承系統表」僅列孫子女即被告癸○○、丁○○2 人而已
        ，並未列上開被告。卷內所附「拋棄繼承通知書」上受
        通知繼承人欄並未有任何人簽名。該文書末尾附記有「
        受通知人無法於拋棄證明書上簽名時，以存證信函通知
        」等語。卷內另有以存證信函用紙書寫拋棄繼承聲明之
        文句，收件人為被告玄○○、副本收件人為被告黃○○
        。另有一般掛號函件執據二紙，其中一紙載有手寫「玄
        ○○」三字、另紙載有手寫「黃○○」。此外，並無依
        法通知被告等13人之證明。被告等13人並不知被繼承人
        何信臺之全體繼承人是否已全部拋棄繼承，致不知為被
        繼承人何信臺之繼承人。遲至接奉本件開庭通知書及原
        告起訴狀始知悉。
      3.經查：
        (1)被告子○○、丙○○於98年6 月間接到本件開庭通知
          及原告起訴狀後，隨即於98年7 月3 日以書面向本院
          聲明拋棄對被繼承人何信臺之繼承。
        (2)被告辛○○、庚○○、Ａ○○、宇○○、宙○○、李
          孟儒、午○○、未○○、寅○○、何雨曈即徐暐婷、
          丑○○於98年6 月間接到本院開庭通知及原告起訴狀
          後，亦已於98年7 月14日以書面向本院聲明拋棄對被
          繼承人何信臺之繼承。又被告等13人之父母拋棄繼承
          並不表示其子女即具有繼承人身分。
        (3)被告等13人既已於法定期間內依法拋棄繼承，則原告
          基於繼承法律關係對被告等13人請求履行被繼承人何
          信臺之借款保證責任，即無理由。
    (二)縱認拋棄繼承不合法，惟被繼承人何信臺係於94年9 月10
      日死亡時，被告子○○、丙○○、午○○、未○○均為限
      制行為能力人（按被告子○○79年12月6 日出生、被告丙○○83年5 月26日出生、午○○77年7 月2 日出生、未○○83年1 月18日出生），被告何雨曈即徐暐婷為無行為能
      力人，其於88年4 月15日出生，依民法繼承編施行法之規
      定，亦僅於所得遺產為限，負清償責任。
    (三)綜上，請求駁回原告之訴，如受不利判決，願供擔保請准
      宣告免為假執行。
二、被告亥○○、酉○○、戌○○則以：
    本案保證人即被繼承人何信臺於94年9 月10日死亡，其第一
    順位繼承人（子輩）均已拋棄繼承權，依法由次親等之直系
    血親卑親屬繼承，惟被告等人遲至98年6 月間接獲本件通知
    書時，始知悉為被繼承人何信臺之繼承人，而被告亥○○、
    酉○○、戌○○已於法定期間內，向本院呈送聲明拋棄繼承
    狀。又被繼承人何信臺去世時，訴外人申○○○曾告知尚有
    大姨媽即訴外人陳何鳳蘭未辦理，且有寄存證信函予訴外人
    陳何鳳蘭。伊不清楚訴外人陳何鳳蘭是否有拋棄繼承，因為
    自訴外人陳何鳳蘭之夫去世後即無法連絡。又母親之兄弟姐
    妹辦理拋繼承時原本欲一起辦理，但經詢問，尚有同順位之
    人未拋棄，又無法連絡，而之前與母親娘家之人亦很少連絡
    ，故不知是否全部辦理拋棄繼承完畢而請求駁回原告之訴等
    語。
三、被告玄○○、黃○○則以：
    (一)本案保證人即被繼承人何信臺94年9 月10日死亡，其第一
      順位繼承人（子輩）均已拋棄繼承權，惟被告等人遲至98
      年6 月間接獲本件通知書始知悉為被繼承人何信臺之繼承
      人，被告玄○○、黃○○於知悉繼承後，業於98年7 月13
      日辦理拋棄繼承，故非被繼承人何信臺之繼承人。
    (二)被繼承人何信臺去世是阿姨通知，不知何人為借款人，與
      母親即訴外人陳何鳳蘭間因家裡一些事情，未曾連絡，被
      繼承人何信臺公祭完畢後即未再與阿姨連絡，而訴外人陳
      何鳳蘭亦未與親戚有連絡，均不知阿姨等人拋棄繼承之事
      ，亦未收到訴外人陳何鳳蘭所寄存證信函。
    (三)如認被告玄○○、黃○○有繼承權，則依民法繼承篇施行
      法第1 條之2 規定，本件被繼承人何信臺於94年9 月10日
      死亡，而保證契約責任係於94年9 月10日以後發生，且被
      告玄○○、黃○○根本未繼承到任何財產，若由被告玄○○、黃○○繼續履行債務顯失公平，故依本條規定主張以
      所得遺產為限，負清償責任。
    (四)綜上，請求駁回原告之訴，如受不利判決，願供擔保請准
      宣告免為假執行。
四、被告Ｃ○○未於最後言詞辯論期日到場，惟之前到庭陳稱﹕
    是訴外人壬○○的女兒，不知道母親辦理拋棄繼承，父母親
    在伊很小時即離婚，伊是祖母帶大的，跟母親沒有任何聯絡
    ，6 月9 日收到起訴狀才知道這件事情，7 月已經辦理拋棄
    ，不知道外公過世，母親娘家那邊的人也不認識。
五、被告癸○○、丁○○經合法通知，未於言詞辯論期日到場，
    亦未提出書狀作任何聲明或陳述。
、得心證之理由：
一、除被告癸○○、丁○○以外之其餘被告部分，經本院協同到
    庭之兩造整理並經肯認之爭點為：被告癸○○、丁○○以外
    之其餘被告何時知悉為本案繼承人？所為拋棄繼承是否合法
    ？
二、被告癸○○、丁○○以外之其餘被告何時知悉為本案繼承人
    ？
    (一)按因他人拋棄繼承而應為繼承之人，為拋棄繼承時，應於
      知悉其得繼承之日起三個月內為之，民法第1176條第7 項
      定有明文。次按繼承人拋棄其繼承權，應於知悉其得繼承
      之時起二個月內，以書面向法院、親屬會議或其他繼承人
      為之，此觀修正前民法第1174條規定自明。是以繼承權之
      拋棄，係指繼承開始後，繼承人依法定方式於法定期間內
      否認自己開始繼承效力之意思表示。從而，繼承開始前預
      為繼承權之拋棄、法定期間過後所為繼承權之拋棄，暨非
      書面之拋棄繼承意思表示，均不能認為有效，最高法院89
      年度台上字第595 號著有判決。復按所謂「知悉其得繼承
      之時起」，係指知悉被繼承人死亡且知自己依第1138條規
      定已成為繼承人之時，始屬知悉而得開始起算拋棄繼承之
      期間，蓋繼承人如為第1138條第一順序次親等或第二順序
      以下之繼承人，縱得知被繼承人死亡，惟斯時其未必已成
      為繼承人，縱為拋棄，亦屬無效；又縱已成為繼承人，然
      若未能確知自己已成為繼承人，亦難認「知悉」，是知悉
      被繼承人死亡並不等同於知悉得繼承。
    (二)經查﹕
      1.被繼承人何信臺死亡後，其第一順位親等較近之繼承人
        （即其子女）即訴外人乙○○、何元銅、己○○、壬○○、何秀菊、戊○○、甲○○、申○○○、陳何鳳蘭（
        依聲請先後排序）先後分別於94年10月13日、94年10月
        17日、94年10月24日、94年11月1 日向本院為拋棄繼承
        之聲明，業經本院依職權調閱本院94年度繼字第439 、
        447 、448 、463 及478 號拋棄繼承權聲請事件卷宗核
        閱屬實，其中最後拋棄繼承之人為訴外人陳何鳳蘭，其
        於94年11月1 日向本院聲明，故於該日之前，被告癸○○、丁○○以外之其餘被告尚非被繼承人何信臺之繼承
        人，縱知悉被繼承人何信臺死亡，亦無從拋棄繼承，縱
        為拋棄繼承，亦不生拋棄之效力。
      2.訴外人陳何鳳蘭於94年11月1 日向本院聲明拋棄繼承時
        ，僅提出通知被告玄○○、黃○○之存證信函（附於本
        院94年度繼字第478 號卷內），是被告玄○○、黃○○
        、癸○○、丁○○以外之被告是否已知訴外人陳何鳳蘭
        已為拋棄繼承之意思表示，尚乏證據證明。況被告酉○○之訴訟代理人申○○○於本院審理時陳稱「我有寄存
        證信函給我姐姐，地址是中壢市。那時候我知道他們都
        拋棄繼承，還有壹個姐姐和小弟沒有拋棄，都比我先拋
        棄。我沒有再跟我的小弟聯絡，姐姐是聯絡不上。．．
        ．，我不知道我的姐姐何時拋棄繼承，也沒有通知我們
        。是在收到這次起訴狀才知道姐姐有拋棄繼承。」、「
        我從來沒有看過藍小姐，是今天才知道，她的母親在藍
        小姐很小的時候就離婚，也沒有帶她回家過，因為她母
        親壬○○再婚，所以從來沒有來往，我父親過世的時候
        沒有通知她，壬○○有沒有通知她，我不知道。」（見
        本院98年7 月15日言詞辯論筆錄）。是既無證據可證訴
        外人陳何鳳蘭就其拋棄繼承之事有通知後順位之繼承人
        ，且被告Ｃ○○既不知被繼承人何信臺去世，又未與其
        母系親屬有何往來，自無從得知被繼承人何信臺第一順
        位親等較近之全體繼承人有為拋棄繼承之行為，是自難
        認被告玄○○、黃○○、癸○○、丁○○以外之其餘被
        告就訴外人陳何鳳蘭拋棄繼承為知情。則渠等辯稱於原
        告提起本件訴訟，本院送達起訴狀及開庭通知時始知悉
        被繼承人何信臺第一順位親等較近之繼承人已全部拋棄
        繼承，尚非無據。
      3.被告玄○○、黃○○否認收受訴外人陳何鳳蘭寄發所為
        拋棄繼承之通知，經本院調閱本院94年度繼字第478 號
        聲請卷，訴外人陳何鳳蘭於聲明拋棄繼承時並未提出存
        證信函之回執到院。經本院依職權向中華郵政股份有限
        公司中壢郵局查詢訴外人陳何鳳蘭所寄上開存證信函是
        否已寄交收件人？有無收受？何人收受？經該郵局函覆
        略以：「案關郵件簽收檔案已逾保存期限銷毀，無法查
        復」等情，此有該郵局98年8 月3 日函文附卷可稽。是
        尚無從僅依前述存證信函即推論訴外人陳何鳳蘭所提未
        附回執聯之存證信函已為被告玄○○、黃○○所收受而
        知悉其內容。又被告酉○○之訴訟代理人申○○○亦表
        示「我有打電話給玄○○、黃○○等人，告知外公過世
        的事情。平日很少跟他們聯絡，我沒有告知他們說，我
        的兄弟姊妹們正在辦理拋棄繼承。我不知道我的其他兄
        弟姊妹有無告知。」核與被告玄○○、黃○○所述大致
        相符，原告復未提出其他資料以供本院審酌被告玄○○
        、黃○○於接獲本院開庭通知書及原告起訴狀前，已知
        悉為被繼承人何信臺繼承人，則被告玄○○、黃○○所
        為之辯解，尚可採信。
      4.綜上，被告癸○○、丁○○以外之其餘被告所稱於接獲
        本院通知時始知悉其得繼承，可堪認定。
三、被告癸○○、丁○○以外之其餘被告拋棄繼承是否合法？經
    查﹕
    (一)被告癸○○、丁○○以外之其餘被告於原告提起本件訴訟
      經本院送達起訴狀繕本後始知被繼承人何信臺之第一順位
      親等較近之繼承人全部拋棄繼承乙節，已如上所述，故渠
      等「知悉其得繼承之日」應以收受本院送達原告起訴狀繕
      本之日為準。
    (二)被告子○○、丙○○雖未經合法送達，相關文書於98年6
      月15日退回本院，有送達文書信封可稽，惟其自承98年6
      月接獲本院通知（見被告等13人民事答辯(2)狀），而該二
      人於98年7 月3 日向本院為拋棄繼承之表示，業經本院依
      職權調閱本院98年度司繼字第84號卷屬實。另被告辛○○
      、庚○○、丑○○、寅○○、巳○○、午○○、未○○、
      Ａ○○、宇○○、宙○○、天○○○○○○分別於98年6
      月26日、98年6 月11日、98年6 月15日、98年6 月11日收
      受本院送達之文書，並於98年7 月14日向本院拋棄繼承。
      又被告Ｃ○○、亥○○、酉○○、戌○○、玄○○、黃○○，分別於98年6 月11日、98年6 月12日、98年6 月26日
      收受本院送達之文書，被告Ｃ○○於98年7 月10日、被告
      亥○○、酉○○、戌○○、玄○○、黃○○於98年7 月13
      日向本院為拋棄繼承之表示，以上均有本院送達回證及本
      院調閱之本院98年度司繼字第106 、108 、109 號卷可憑
      ，依前揭說明，被告癸○○、丁○○以外之其餘被告所為
      拋棄繼承未逾法定期間，自屬合法。
    (三)綜上，被告癸○○、丁○○以外之其餘被告既已合法拋棄
      繼承，即非被繼承人何信臺之繼承人，就被繼承人何信臺
      對原告所生之保證債務，即不負有清償之責，從而，原告
      請求被告癸○○、丁○○以外之其餘被告於繼承被繼承人
      何信臺遺產之範圍內，連帶給付1,440,614 元及利息、違
      約金，於法未合，應予駁回。
四、被告癸○○、丁○○部分﹕
    (一)本件原告主張被告癸○○、丁○○為被繼承人何信臺之繼
      承人，被繼承人何信臺因保證訴外人Ｄ○○之債務，尚有
      1,440,614 元及利息、違約金未給付等情，業據其提出放
      款借據、放款客戶授信明細查詢單、放款利率查詢資料、
      訴外人Ｄ○○於國稅局財產歸屬資料清單、被告之戶籍謄
      本、被繼承人何信臺繼承系統表、本院94年度繼字第439
      、447 、448 、463 、478 號拋棄、限定繼承通知、裁定
      、函等件為證，而被告癸○○、丁○○經合法通知，未於
      言詞辯論期日到場，亦未提出書狀作何有利於己之聲明或
      陳述以供審酌，本院依調查證據之結果及斟酌全辯論意旨
      ，堪認原告主張為真。
    (二)按繼承人自繼承開始時，除本法另有規定外，承受被繼承
      人財產上之一切權利、義務；又，繼承人對於被繼承人之
      債務，負連帶責任；另，第一順序之繼承人，其親等近者
      均拋棄繼承權時，由次親等之直系血親卑親屬繼承；再，
      繼承在民法繼承編中華民國九十六年十二月十四日修正施
      行前開始，繼承人於繼承開始時為無行為能力人或限制行
      為能力人，未能於修正施行前之法定期間為限定或拋棄繼
      承，由其繼續履行繼承債務顯失公平者，於修正施行後，
      以所得遺產為限，負清償責任，民法繼承編96年12月14日
      修正前第1148條第1 項前段、第1153條第1 項、現行民法
      第1176條第5 項、民法繼承編施行法第1 條之1 第2 項定
      有明文。次按借用人應於約定期限內，返還與借用物種類
      、品質、數量相同之物；又，稱保證者，謂當事人約定，
      一方於他方之債務人不履行債務時，由其代負履行責任之
      契約，民法第478 條前段、第739 條亦有明文。本件被繼
      承人何信臺之第一順位親等較近之繼承人（即被繼承人何
      信臺之子女）業已合法拋棄繼承，已如上所述，被告癸○○（93年1 月3 日生）、丁○○（94年9 月13日生）為被
      繼承人何信臺之子即訴外人甲○○之子女，於繼承開始時
      為無行為能力人，有戶籍謄本可參，從而，原告依據借貸
      、保證及繼承之法律關係，請求被告癸○○、丁○○於繼
      承被繼承人何信臺遺產範圍內，連帶給付如主文第一項所
      示之金額及利息、違約金，自屬有據，應予准許。
肆、本件判決之基礎已臻明確，兩造其餘攻擊、防禦方法及舉證
    ，經本院審酌後，均與判決結果無影響，爰不一一予以論列
    ，附此敘明。
伍、本件原告請求之全數金額由被告癸○○、丁○○連帶給付，
    已如上所述，爰酌定訴訟費用由被告癸○○、丁○○連帶負
    擔，附此敘明。
陸、據上論結，本件原告之訴為一部有理由，一部無理由，依民
    事訴訟法385條第1項前段、第79條，判決如主文。
中    華    民    國    98    年    12    月    30    日
                  民事第二庭    法  官  盧玉潤
以上正本係照原本作成。
如對本判決上訴，須於判決送達後20日內向本院提出上訴狀。
中    華    民    國    98    年    12    月    30    日
                                書記官  謝國聖

司法院資訊處製作；財團法人民間司法改革基金會備份。
